【裁判字號】    98,訴,279
【裁判日期】    981014
【裁判案由】    侵權行為損害賠償
【裁判全文】
臺灣板橋地方法院民事判決               98年度訴字第279號
原      告  丙○○
訴訟代理人  乙○○
被      告  甲○○
上列當事人間請求侵權行為損害賠償事件，經本院於民國98年9
月23日言詞辯論終結，判決如下：
    主  文
被告應給付原告新臺幣肆拾萬陸仟伍佰肆拾元，及自民國九十八
年三月七日起至清償日止，按年息百分之五計算之利息。
原告其餘之訴駁回。
訴訟費用由被告負擔十分之三；餘由原告負擔。
本判決第一項得假執行。但被告如以新臺幣肆拾萬陸仟伍佰肆拾
元預供擔保，得免為假執行。
原告其餘假執行之聲請駁回。
    事實及理由
壹、程序方面：
    按訴狀繕本送達後，原告不得將原訴變更或追加他訴，但有
    擴張或減縮應受判決事項之聲明之情形者，不在此限，民事
    訴訟法第255 條第1 項第3 款定有明文。本件原告起訴時原
    聲明請求被告應給付原告新臺幣（下同）1,207,668 元，及
    自起訴狀繕本送達被告之翌日起至清償日止按年息百分之5
    計算之利息；嗣於訴訟繫屬中，將前開請求之本金變更為75
    0,318元，為減縮應受判決事項之聲明，揆諸首開規定，自
    應准許，合先敘明。
貳、實體方面：
一、原告起訴主張：
  (一)緣被告於民國97年8 月23日上午7 時50分許，騎乘車牌號碼
    233-BME號普通重型機車，行經台北縣土城市○○路○段14巷
    口時，未依號誌管制前進，逕自加速行駛闖越紅燈，衝撞原
    告所騎乘車牌號碼SG5-897號輕型機車，致原告受有右股骨
    粗隆骨骨折、骨盆恥骨骨折、頭部外傷等身體傷害。被告所
    涉過失傷害犯行，業經被告自白不諱，經檢察官提起公訴，
    由鈞院以97年度交易字第723號刑事判決判處罪刑確定在案
    。原告自得依民法第184條、第193條及第195條之規定，訴
    請被告賠償原告因本件車禍所生之損害等語。
  (二)原告因本件車禍所受損害如下：
  1.第二次開刀醫藥費54,612 元：
    原告受傷於身體內植入鋼板，惟鋼板長期在體內不好，待原
    告右股骨骨折處完全癒合後，須將其取出，原預計於98 年9
    月手術取出，惟因骨折處尚未完全癒合，醫師建議延後開刀
    時程6至12個月，故未來第二次開刀醫藥費是以第一次開刀
    自付額為計算求償金額。
  2.工作損失費用463,706 元：
    原告為臺北縣立中正國民中學之教師，有考績獎金、中正夜
    補校薪資、學生第七、八堂課輔鐘點費、代課費、補校兼任
    導師費及於97年8 月23日至25日之律師高考監考費可領取，
    惟因被告不法侵權行為致原告受有傷害，並致使其受有97、
    98學年度之工作損失463,706 元。
  3.醫療照顧金132,000 元：
    原告因被告不法侵權行為而受有傷害，兩次開刀後均需由家
    人輪流照顧，其看護照顧期間長達1 年，原告僅以外勞看護
    工每月薪資22,000元，請求6個月期間，估算醫療照顧金132
    ,000元（22,000元×6個月=132,000元）。
  4.精神賠償慰撫金100,000 元：
    原告於本件事故發生時，從事國中教職工作，因被告之過失
    傷害行為，致受有前述之頭部創傷、右大腿骨斷裂、骨盆恥
    骨受傷及腿部瘀青炎腫等傷害，並常於午夜夢迴之際，回想
    到當時車禍狀況而有失眠、焦慮、頭痛、頭暈等症狀，且日
    後尚須面臨一次開刀，其又是三個月臥床及大小便需人處理
    之煎熬，加以車禍後造成原告骨盆和尾椎骨永遠傾斜，後遺
    症將永遠跟著原告；而被告於肇事後迄今未有任何一通電話
    關懷與慰問，亦未積極進行協調理賠，經兩次調解皆不成立
    ，對原告未有和解之誠意，令原告於精神上飽受痛苦與無奈
    ，為此請求精神慰撫金100,000 元以資慰藉。
  (三)綜上，原告合計請求750,318元（54,612元+463,706元+132,
    000 元＋100,000元＝750,318元），爰依侵權行為之法律關
    係請求，並聲明求為判決：被告應給付原告750,318 元，及
    自起訴狀繕本送達翌日起至清償日止，按年息百分之5 計算
    之利息；並陳明願供擔保請准宣告假執行。
二、被告則以：
    於事故發生時，立即通知救護車及警方處理，並於隔日協同
    母親前往探視原告，表示願盡所有能力照顧原告直至康復，
    惟遭原告丈夫婉拒，並表示於原告住院期間被告不需前往探
    望；另被告有付費修理原告機車，且被告之強制責任險亦已
    由原告領取；被告不知道原告所主張之金額如何計算的，被
    告現在在印刷場工作，月薪兩萬多，沒有多餘的時間去兼差
    ，根本無法一次還這一大筆錢；原告所主張工作損失之部分
    ，診斷證明為5個月，為何請求10個月；不同意原告所主張
    之第二次開刀醫藥費、工作損失、醫療照顧金6個月、精神
    賠償慰撫金等語置辯。併為答辯聲明：原告之訴及假執行之
    聲請均駁回；如受不利之判決，願供擔保請准宣告免為假執
    行。
三、法院之判斷：
  (一)原告前揭主張被告於97年8 月23日上午7 時50分許，騎乘車
    號233-BME 號重型機車，沿臺北縣土城市○○路○ 段往三峽
    分向行駛，行經中央路與中央路2 段14巷口時，為搶快通過
    路口，竟不顧上開路口燈光號誌已轉換黃燈，猶逕自闖黃燈
    加速進入交岔路口，適有原告騎乘車號SG5-897 號輕型機車
    沿中央路2 段14巷左轉中央路2 段行駛而至，二車因閃煞不
    及，發生碰撞，致原告人車倒地，因而受有右股骨粗隆骨折
    、骨盆恥骨骨折、頭部外傷之傷害。被告所涉過失傷害犯行
    ，業經被告坦承不諱，由臺灣板橋地方法院檢察署檢察官提
    起公訴，並經本院以97年度交易字第723 號刑事判決判處拘
    役59日，如易科罰金，以1,000 元折算1 日確定之事實，有
    原告所提出之亞東紀念醫院（下稱亞東醫院）診斷證明書、
    電腦斷層影像、Ｘ光片、臺北縣政府警察局道路交通事故現
    場草圖、照片等影本為證，並據本院依職權調閱本院97年度
    交易字第723 號過失傷害案件偵審卷宗查明屬實，自堪信為
    真實。
  (二)按汽車行駛至交岔路口，其行進應遵守燈光號誌之指示；圓
    形黃燈用以警告車輛駕駛人及行人，表示紅色燈號即將顯示
    ，屆時將失去通行路權；道路交通安全規則第102 條第1 項
    第1 款、道路交通標誌標線號誌設置規則第206 條分別定有
    明文。被告既考領有普通重型機車駕駛執照，對於上開規定
    自應知之甚詳並應確實遵守，而依本件道路交通事故調查報
    告表所載，當時天候晴，日間有自然光線，柏油路面乾燥、
    無缺陷、無障礙，視距良好，並無不能注意之情形，被告行
    近上開交岔路口時，既見燈光號誌已轉換為黃燈，本應減速
    停止於停止線前，被告為搶快通過路口，竟不顧上開路口燈
    光號誌已轉換黃燈，猶逕自闖黃燈加速進入交岔路口而肇事
    ，則被告就本件車禍之發生確有過失甚明，自應負過失責任
    。
  (三)按因故意或過失，不法侵害他人之權利者，負損害賠償責任
    ，民法第184 條第1 項前段定有明文，本件被告騎車肇事既
    有過失，且該過失行為與原告受傷之結果間具有相當因果關
    係，則原告請求其負損害賠償責任，當屬有據。再按，不法
    侵害他人之身體或健康者，對於被害人因此喪失或減少勞動
    能力，或增加生活上之需要時，應負損害賠償責任；又不法
    侵害他人之身體、健康、名譽、自由、信用、隱私、貞操，
    或不法侵害其他人格法益而情節重大者，被害人雖非財產上
    之財害，亦得請求賠償相當之金額，民法第193 條第1 項、
    第195 條第1 項前段分別定有明文。本件被告因騎車過失，
    不法侵害原告之身體、健康，應負過失責任，既經認定如前
    ，則被告自應就原告因本件車禍所受之損害負賠償責任。茲
    就原告據以請求賠償之項目及金額審酌如下：
  1.醫療費用部分：
    原告主張其日後須第二次開刀將體內鋼板取出之醫藥費預估
    為54,612元，雖據提出第一次開刀時之醫療單據以為計算，
    惟因原告未能提出醫院或診所出具預估費用證明，加以是否
    可由健保給付而得免自費支出，尚非無疑，是原告此部分之
    請求，暫不准許，待原告日後確實進行此項治療，再向被告
    請求賠償。
  2.工作損失部分：
    原告主張其為臺北縣立中正國民中學之教師，有考績獎金、
    中正夜補校薪資、學生第七、八堂課輔鐘點費、代課費、補
    校兼任導師費及於97年8 月23日至25日之律師高考監考費可
    領取，因被告不法侵權行為致使其受有97、98學年度之工作
    損失463,706元云云，惟為被告所否認。經查：
  (1)考績獎金76,226元部分：
    原告請求考績獎金76,226元部分，雖業據提出96、97年度薪
    資明細為證，惟其無法證明原告確有損失97、98學年度之考
    績獎金，且按考績獎金係各機關依一定之考核辦法規定以考
    核等次標準核發，難謂與本件車禍有何因果關係，即與被告
    賠償責任無關，不應准許。
  (2)律師高考監考費5,600元部分：
    原告請求監考費5,600 元部分，業據提出薪資明細表、報告
    書、臺北縣政府教育局函、銓敘部書函、教育部書函（見本
    院卷第73、82、84至87頁）等影本為證，顯見原告於97年8
    月23日受傷後，確實無法於97年8 月23日至25日從事監考工
    作，是原告請求被告賠償監考費5,600 元，即有理由。
  (3)其他工作損失381,880元部分：
    原告請求中正夜補校薪資、學生第七、八堂課輔鐘點費、代
    課費及補校兼任導師費合計381,880 元，其中97學度之工作
    損失190,940 元部分，業據提出94至97年度薪資明細及清冊
    、94至96學年度補校薪資清冊、兼職聘書、97年5、9月薪資
    明細表（見本院卷第57至77頁）等件為證，堪可採信為真正
    。至98學度之工作損失部分，應待原告日後進行第二次開刀
    手術，確有實際工作損失，再向被告請求賠償，是原告主張
    此部分之工作損失在190,940元範圍之內應予准許，逾此金
    額之主張，則應予駁回。
  (4)小計為196,540元（監考費5,600 元＋其他工作損失190,940
    元＝196,540 元）。
  3.看護費用部分：
    原告雖主張其因被告不法侵權行為而受有傷害，生活無法自
    理，需家人輪流看護照顧，每月看護費用比照外勞看護之薪
    資22,000元，期間6個月，估算醫療照顧金132,000元。惟查
    ：依原告所提出之亞東醫院診斷證明書所載：「病人97 年8
    月23日至急診住院接受鋼釘鋼板復位固定手術，……須休養
    5個月及看護照顧」等語，此有亞東醫院診斷證明書在卷為
    憑（見本院卷第6頁）。據此，本院參酌認為原告因本次車
    禍受傷生活無法自理需他人協助照顧之時間，以5個月期間
    計算為適當。而原告受傷，雖係由其丈夫擔任其看護照顧，
    有原告陳明在卷（見本院卷第102頁），惟按「親屬間之看
    護，縱因出於親情而未支付該費用，然其所付出之勞力，顯
    非不能以金錢為評價，此種基於身分關係之恩惠，自不能加
    惠於加害人，而應比照一般看護情形，認被害人受有相當看
    護費之損害，命加害人賠償，始符民法第193條第1項所定『
    增加生活上需要』之意旨」（最高法院89台上字第1749號判
    決要旨參照），則本院參酌一般市場看護行情及國民生活經
    濟發展情形，認原告主張每月看護費用以22,000元計算，應
    屬可採。從而，原告此次受傷，得請求之看護費用於5個月
    之範圍內，即110,000元（計算式：22,000元×5個月＝110
    ,000元），核屬有據，應予准許，超過部分尚屬無據，不能
    准許。
  4.精神慰撫金部分：
    原告主張其因本件車禍受有身體及精神上之痛苦，並常於午
    夜夢迴之際，回想到當時車禍狀況因而有失眠、焦慮、頭痛
    、頭暈等症狀，而被告迄今對原告未有和解之誠意，爰請求
    精神慰撫金100,000 元等語。經查，原告因本件車禍受有前
    述傷害，其身心確受有相當程度痛苦，是原告依民法第195
    條第1 項前段規定，請求被告賠償精神慰撫金，自屬有據。
    次查，原告於本件事故發生當時為國中教師，教育程度為大
    學畢業；而被告教育程度為國中畢業，目前在印刷場工作，
    月薪2 萬多元等情，業經兩造陳明在卷（見本院97年度交易
    字第723 號過失傷害案件偵審卷宗及本院卷第90頁背面）。
    茲本院審酌上開兩造之身分、地位、經濟能力，被告之過失
    程度以及原告遭受侵害之情形等一切情狀，認原告請求精神
    慰撫金100,000元尚稱合理，應予准許。
  5.綜上，原告得請求被告給付之金額為406,540 元（計算式：
    工作損失196,540 元＋看護費110,000 元＋精神慰撫金100,
    000元＝406,540元）。
四、末按給付無確定期限者，債務人於債權人得請求給付時，經
    其催告而未為給付，自受催告時起，負遲延責任；其經債權
    人起訴而送達訴狀，或依督促程序送達支付命令，或為其他
    相類之行為者，與催告有同一之效力；又遲延之債務，以支
    付金錢為標的者，債權人得請求依法定利率計算之遲延利息
    ；又應付利息之債務，其利率未經約定，亦無法律可據者，
    週年利率為百分之5 ，民法第229 條第2 項、第233 條第1
    項前段、第203 條分別定有明文。本件原告請求被告給付前
    揭款項，係以支付金錢為標的，且兩造間並未約定利率，原
    告既係以本件起訴狀繕本送達作為請求之催告，則其併請求
    被告自起訴狀繕本送達翌日即98年3 月7 日（見本院卷第54
    頁）起至清償日止，按年息百分之5 計算之遲延利息，於法
    有據，亦應准許。從而，原告依侵權行為之法律關係，訴請
    被告給付406,540 元及自98年3 月7 日起至清償日止，按年
    息百分之5 計算之利息，為有理由，應予准許；逾此範圍之
    請求，則為無理由，應予駁回。
五、兩造均陳明願供擔保，請求宣告假執行及免為假執行，經核
    原告勝訴部分所命給付之金額未逾50萬元，依民事訴訟法第
    389 條第1 項第5 款之規定，應由法院依職權宣告假執行，
    故自毋庸命原告供擔保而逕由本院依職權宣告之；被告上開
    陳明，核與法律之規定相符，爰酌定相當擔保金額准許之。
    至原告敗訴部分，其假執行之聲請已失所附麗，應併予駁回
    。
六、本件判決事證基礎已臻明確，兩造其餘攻擊、防禦方法及所
    援用證據，經本院審酌後，認對於判決結果均無影響，爰不
    再一一論述，併此敘明。
七、結論：本件原告之訴為一部有理由，一部無理由，依民事訴
    訟法第79條、第389 條第1 項第5 款、第392 條，判決如主
    文。
中    華    民    國    98    年    10    月    14    日
                  民事第一庭    法  官  黎文德
以上正本係照原本作成
如對本判決上訴，須於判決送達後20日內向本院提出上訴狀
中    華    民    國    98    年    10    月    14    日
                                書記官  趙彬


司法院資訊處製作；財團法人民間司法改革基金會備份。
